【裁判字號】    96,訴,80
【裁判日期】    970721
【裁判案由】    損害賠償等
【裁判全文】
臺灣屏東地方法院民事判決                96年度訴字第80號
原      告  乙○○
            裕順昌貨運有限公司
法定代理人  甲○○
前列一人
訴訟代理人  林正采
共      同
訴訟代理人  吳文豊律師
複代理人    洪天慶律師
被      告  丁○○
訴訟代理人  丙○○
            楊靖儀律師
            侯勝昌律師
複代理人    張瓊文律師
上列當事人間請求損害賠償等事件，本院於民國97年7 月7 日言
詞辯論終結，判決如下：
    主  文
被告應給付原告乙○○新臺幣萬零陸佰壹拾壹元。
原告其餘之訴駁回。
訴訟費用由被告負擔百分之一；原告乙○○負擔百分之八十八，
原告裕順昌貨運有限公司負擔百分之十一。
本判決原告勝訴部分得假執行。
    事實及理由
一、原告起訴主張：
  (一)車牌號碼712-GP營業用大貨車（原車牌號碼為：JQ─200 ，
    下稱系爭貨車）係原告乙○○所有，並靠行於原告裕順昌貨
    運有限公司（下稱裕順昌公司）。詎被告明知系爭貨車非其
    所有，竟於民國94年6 月20日向本院民事執行處聲請假扣押
    原告所有系爭貨車，嗣於94年6 月27日對原告提起確認系爭
    貨車為其所有訴訟，併請求原告乙○○應將系爭貨車返還被
    告，經本院潮州簡易庭以94年度潮簡字第252 號判決被告勝
    訴併為假執行之宣告。被告乃持前開判決向本院民事執行處
    聲請假執行，並領回前依假扣押裁定所提存之擔保金。原告
    於接獲前開判決後不服，於法定期間內提起上訴，經本院以
    95年度簡上字第1 號判決駁回被告第一審之訴確定在案。
  (二)原告乙○○於前開事件確定後，於95年10月11日以存證信函
    通知被告返還系爭貨車並賠償營業損失，惟被告置之不理，
    原告因被告前開不當行為受有損害，爰依民事訴訟法第395
    條規定，請求被告返還系爭貨車，並賠償自94年6 月20日起
    至95年10月4 日止系爭貨車遭被告假扣押查封之營業損失新
    臺幣（下同）2,400,000 元，及賠償原告裕順昌公司於前開
    期間就系爭貨車已付牌照稅、燃料稅、保險費及行費等之損
    失，共計289,821 元等語。並於本院聲明：1.被告應返還系
    爭貨車予原告。2.被告應賠償原告乙○○2,400,000 元。3.
    被告應賠償原告裕順昌公司289,821 元。
二、被告則以：
  (一)系爭貨車係被告經由法務部行政執行署屏東行政執行處（下
    稱屏東行政執行處）於93年8 月24日以39萬元拍定取得所有
    ，被告同日再以39萬元出賣予訴外人洪登福並交付之，則系
    爭貨車之所有權已移轉予洪登福。嗣洪登福雖將系爭貨車交
    付原告乙○○使用，惟其交付係出於借貸之意，亦據洪登福
    於本院94年度潮簡字第252 號、95年度簡上字第1 號事件證
    述明確，是原告乙○○非系爭貨車所有人。又洪登福已將系
    爭貨車讓與被告，被告復將系爭貨車讓與訴外人連烘有限公
    司，原告請求被告將系爭貨車返還原告，即無理由。
  (二)被告否認原告乙○○主張自95年9 月28日起至95年10月4 日
    因系爭貨車遭被告聲請假扣押及假執行受有不能營業之損害
    。另原告乙○○於系爭貨車遭被告假扣押期間，如有其他營
    收，應依民法第216 條之1 損益相抵之規定，與其損害扣抵
    。
  (三)原告裕順昌公司負擔牌照稅、燃料稅、保險費，係依其與原
    告乙○○之靠行約定，今原告乙○○因故未能將系爭貨車為
    營業行為，甚至未給付行費，應屬原告2 人間債務不履行之
    糾紛，與被告無涉。
  (四)況系爭貨車遭假扣押後，原告裕順昌公司可持該假扣押裁定
    聲請停止繳納牌照稅及燃料費。原告裕順昌公司不循此途，
    亦與有過失等語，資為抗辯。並於本院聲明：原告之訴駁回
    。
三、兩造對於(一)系爭貨車經屏東行政執行處以90年度營稅執專字
    第24211 號營業稅法執行程序，由被告於93年8 月24日以39
    萬元拍定，且於當日繳足價金，而該執行處並已交付系爭貨
    車。(二)被告於屏東行政執行處拍定取得系爭貨車後，同日再
    以39萬元出賣予洪登福，並同時將該貨車交付洪登福之事實
    不爭執。是本件本院所應審究者為：(一)系爭貨車目前為何人
    所有？(二)原告是否得向被告請求將系爭貨車交付予原告？(三)
    原告乙○○是否得向被告請求賠償因無法使用系爭貨車營業
    損失？請求金額為何？(四)原告裕順昌貨運有限公司是否得向
    被告請求賠償系爭貨車靠行牌照稅、燃料稅、保險費及行費
    之損失？經查：
  (一)有關系爭貨車目前為何人所有部分：
  1.證人洪登福於本院95年度簡上字第1 號所有權移轉登記事件
    中證稱：「（93年8 月24日是否有到行政執行處拍一部大貨
    車【原車牌號碼為JQ─200】 ？）是的，我是到屏東行政執
    行處去拍的，標單是當天寫的，但我沒有拍到，是丁○○拍
    到的，當天丁○○私底下來找我，問我要不要再買回去，我
    說好，最後他也是39萬元賣給我，我當天就交現金39萬元給
    丁○○，我是當天拜託朋友去新光銀行提領現金出來的，我
    是在執行處對面的公園將錢交給丁○○的，丁○○當天就交
    給我大貨車及大貨車的鑰匙及丁○○在執行處繳款的收據，
    然後就說車子賣給我了，至於過戶的部分就約定說等丁○○
    拿到執行處的車籍資料，他再聯絡我轉交給我，我自己再去
    辦過戶。」「（是否是同隆公司許麗卿拜託你去拍的？）是
    的，他叫我去拍這部車子，如果標得後這部車要靠到我的行
    號（新宏順交通股份有限公司），再由我請貸款公司來辦貸
    款，還給我現金39萬元。許麗卿叫我去拍這部車的時候是有
    跟我講是靠行這部車的是一個姓潘的，許麗卿叫我先把車拍
    起來，事後如何過戶他說會叫姓潘的與我聯絡。」「（拍定
    當天與乙○○是否有聯絡？）有…。我跟丁○○講完之後，
    潘先生說他就是同隆公司姓潘的，他就是同隆公司叫他來找
    我的，我將鑰匙交給乙○○是因為許麗卿叫我先拍下來的，
    我先把鑰匙交給乙○○，主要是可以讓姓潘的先去營業跑車
    賺錢，至於過戶及我先墊的錢要等許麗卿與姓潘的一起來解
    決。在許麗卿與姓潘的還沒有給我貨車錢之前，車子是我向
    丁○○買的，車子是我的。從我拍到這部車至今，乙○○及
    許麗卿都還沒有將上開車子的錢給我。…。」「（系爭貨車
    是許麗卿請他買回來還給乙○○的？）不是這樣，同隆公司
    許麗卿是說拜託我去標這部貨車，這部車標到後會靠到我的
    車行，之後再去辦貸款還我所墊出的39萬元。」等語（見本
    院95年度簡上字第1 號第49-50 頁），足見洪登福係以自己
    資金向被告購買系爭貨車，被告將系爭貨車交付與洪登福時
    ，洪登福即已取得所有權。雖洪登福向被告購買系爭貨車係
    因訴外人許麗卿央請洪登福先行將系爭貨車購入，惟在許麗
    卿及原告乙○○未將購車款交付與洪登福前，洪登福並無將
    系爭貨車所有權讓與他人之意。且洪登福事後將系爭貨車交
    由原告乙○○使用，係因許麗卿表示將系爭貨車先交由原告
    乙○○跑車賺取費用，洪登福並無讓與之意思表示，應堪認
    定。
  2.又現行監理機關管理營業用大貨車之車主登記資料，乃源自
    公路法第1 條、第38條、汽車運輸業審核細則第1 條、第4
    條第3 款第8 目，須具有充分經營財力者，才可經營大型貨
    運業，限制個人獨資經營之權利而產生，僅係健全公路營運
    制度，發展公路運輸事業之行政目的，要非大貨車所有權移
    轉登記生效之要件，因此關於系爭貨車之所有權歸屬，尚難
    逕依監理機關之登記，而遽認該貨車為何人所有。茲原告乙
    ○○雖持屏東行政執行處所核發之系爭貨車權利移轉證明書
    將系爭貨車車籍靠行登記在原告裕順昌公司名下，惟原告乙
    ○○並未取得所有權已如前述，則系爭貨車車籍靠行登記在
    原告裕順昌公司名下，原告裕順昌公司亦未因此而取得系爭
    貨車所有權。
  3.再系爭貨車為洪登福所有，已據前述，系爭貨車前由被告占
    有中為兩造所不爭執，而洪登福於96年度簡上字第73號事件
    審理中將系爭貨車所有權讓與被告，被告復讓與連烘有限公
    司，有前開事件卷附之和解筆錄、讓渡契約書可按，則系爭
    貨車已為連烘有限公司所有，足資認定。
  (二)有關原告是否得向被告請求將系爭貨車交付予原告部分：
  1.按假執行之宣告，因就本案判決或該宣告有廢棄或變更之判
    決，自該判決宣示時起，於其廢棄或變更之範圍內，失其效
    力。法院廢棄或變更宣告假執行之本案判決者，應依被告之
    聲明，將其因假執行或因免假執行所為給付及所受損害，於
    判決內命原告返還及賠償，被告未聲明者，應告以得為聲明
    ，民事訴訟法第395 條第1 、2 項定有明文。故依民事訴訟
    法第395 條第2 項規定得行使之請求權，應以實現宣告假執
    行之判決內容者為範圍，若逾越其範圍所為之給付及所受之
    損害，無利用此簡易程序請求返還或賠償之餘地。如未為聲
    明，仍得另行訴訟請求。
  2.查被告於94年6 月20日向本院民事執行處聲請假扣押原告乙
    ○○占有之系爭貨車，併交由被告保管。嗣於94年6 月27日
    被告對原告提起先位聲明：確認系爭貨車為其所有訴訟，併
    請求原告乙○○應將系爭貨車應予返還；備位聲明：原告裕
    順昌公司應將系爭貨車之所有權移轉登記予原告乙○○，再
    由原告乙○○移轉登記予被告之訴訟，經本院潮州簡易庭以
    94年度潮簡字第252 號判決被告勝訴，確認系爭貨車為被告
    所有，原告乙○○應將系爭貨車返還被告，併為假執行之宣
    告。被告乃持前開判決向本院民事執行處聲請假執行，並領
    回依假扣押裁定所提存之擔保金。而原告於接獲前開判決後
    不服，於法定期間內提起上訴，經本院以95年度簡上字第1
    號判決駁回被告第一審之訴確定在案之事實，亦據本院調閱
    94年度潮簡字第252 號、95年度簡上1 號、94年度裁全字第
    811 號、94年度執全字第392 號、94年度執字第19817 號卷
    宗核閱無訛。茲系爭貨車於被告聲請假扣押時，係由原告乙
    ○○占有，原告乙○○於前開判決確定後，固得依前開規定
    請求被告將因假執行而取得占有之系爭貨車交付之。惟系爭
    貨車之所有權事後被告已自洪登福受讓，而基於所有權之權
    利大於占有利益，雖被告於本件訴訟進行中復將系爭貨車所
    有權讓與連烘有限公司，惟依民事訴訟法第254 條第1 項規
    定，於訴訟無影響，則被告基於所有權人之地位拒絕將系爭
    貨車返還原告乙○○，即有理由。
  3.再原告裕順昌公司非系爭貨車所有權人，而前開事件有關假
    執行宣告係命原告乙○○將系爭貨車返還被告，原告裕順昌
    公司依前揭規定，請求被告將系爭貨車返還，尚屬無據。
  (三)有關原告乙○○是否得向被告請求賠償因無法使用系爭貨車
    營業損失？請求金額為何部分：
  1.證人洪登福於前開案件證稱：伊將鑰匙交給乙○○是因為許
    麗卿叫伊先拍下來的，我先把鑰匙交給乙○○，主要是可以
    讓姓潘的先去營業跑車賺錢，至於過戶及我先墊的錢要等許
    麗卿與姓潘的一起來解決等語，參以系爭貨車為營業用大貨
    車，足見原告乙○○係利用系爭貨車以載貨營運之用。
  2.又被告於94年6 月20日經由本院執行處將系爭貨車自原告乙
    ○○處取交由被告保管並占有，復於95年1 月11日經由本院
    民事執行處將系爭貨車交由被告接管之事實，有執行筆錄可
    按。而兩造間請求所有權移轉登記事件於95年9 月28日判決
    確定，原告於95年10月4 日接獲判決書，亦有送達證書可按
    ，則原告乙○○因前開假扣押及假執行程序，確有不能利用
    系爭貨車向他人承攬載運貨物之營業損失。惟依民事訴訟法
    第395 條第2 項所得請求賠償之損害係以假執行所受之損害
    為限，已如前述，則原告乙○○依前揭規定得向被告請求賠
    償之損害，應自假執行執行時起即95年1 月11日起算，故原
    告乙○○得請求自95年1 月11日起至同年10月4 日止之營業
    損失，其餘逾前開範圍之請求，即乏依據。
  3.再依卷附德亨工業股份有限公司96年8 月28日96德亨字第23
    號、97年5 月3 日97德亨字第16號函文所示（見本院卷第13
    9 、198 頁），原告於93年間及94年間曾向該公司承攬飼料
    運送業務，其中94年1 月、2 月、6 月份向其請領130,448
    元，有運費請款明細表、請款單附卷可稽（見本院卷第199-
    206 頁）。茲原告得向被告請求賠償期間自95年1 月11日起
    算，本院認以前開期間原告所領取之運費以該3 個月份平均
    值43,482元作為計算賠償依據尚屬適當。復依財政部臺灣省
    南區國稅局97年4 月24日函所檢附之汽車貨運94年至96年度
    營利事業同業利潤標準（見本院卷第186-189 頁），汽車貨
    運業淨利率為8 ％，則原告自95年1 月11日至95年10月4 日
    止之營業損失為30,611元（計算式如下：130,448 ÷3 ×（
    8 ＋24/30） ×0.08＝30,611）。
  4.原告乙○○雖主張自88年1 月起至88年12月20日止向訴外人
    農生企業股份有限公司承攬飼料運送之事實，有該公司函覆
    函文可按（見本院卷第126 頁）。然查，前開承攬運送期間
    ，距原告請求賠償期間已逾7 年之久，以前開運送期間領取
    數額作為計算原告主張損害期間計算之基準，本院認應不適
    當，原告前開主張，應無足採。
  5.按損益相抵，係指損害賠償之債權人基於與受損害之同一原
    因事實並受有利益，其請求之賠償金額，應扣除所受之利益
    而言，此觀民法第216 條之1 規定自明。債權人倘非基於與
    受損害同一原因事實並受有利益，自無上開規定之適用。被
    告雖主張原告乙○○於系爭貨車遭被告假扣押期間，如有其
    他營收，應依民法第216 條之1 損益相抵之規定，與其損害
    扣抵。惟縱原告乙○○因系爭貨車遭扣押期間另有營收，乃
    係基於他法律關係取得收益，與系爭貨車扣押所受之損害非
    基於同一原因事實而受有利益，被告顯有誤解。被告主張損
    益相抵，應無足採。
  (四)有關原告裕順昌公司是否得向被告請求賠償系爭貨車靠行牌
    照稅、燃料稅、保險費及行費之損失部分：
    按依民事訴訟法第395 條第2 項規定得行使之請求權，應以
    實現宣告假執行之判決內容者為範圍。茲被告裕順昌公司上
    開支出並非95年度潮簡字第252 號宣告假執行範圍，且原告
    裕順昌公司負擔牌照稅、燃料稅、保險費，係依其與原告乙
    ○○之靠行約定，今原告乙○○因故未能將系爭貨車為營業
    行為，甚至未給付行費，應屬原告2 人間債務不履行之問題
    ，則原告裕順昌公司依據前開規定向被告請求賠償系爭貨車
    靠行牌照稅、燃料稅、保險費及行費之損失，即屬無據。
四、綜上所陳，被告依本院95年度潮簡字第252 號假執行宣告就
    系爭貨車為假執行之聲請，事後該假執行宣告既經廢棄，原
    告乙○○請求被告賠償因假執行所受之損害，即有理由，應
    予准許，爰判決如主文第1 項所示。逾此範圍請求，即無理
    由，應予駁回。另原告裕順昌公司並非該假執行宣告之範圍
    ，則其請求被告返還系爭貨車及賠償系爭貨車靠行牌照稅、
    燃料稅、保險費及行費之損失，亦無理由，亦應予駁回。又
    本院所命給付之金額未逾50萬元，併依職權宣告假執行。
五、本件判決事證已臻明確，兩造其餘攻擊防禦及舉證，經核與
    訴訟結果無影響，爰不加以一一論擬，附此敘明。
據上論結，本件原告之訴為一部有理由，一部無理由，依民事訴
訟法第79條、第85條第1 項、第389 條第1 項第5 款，判決如主
文。
中    華    民    國    97    年    7     月    21    日
                  民事第一庭    審判長法  官  潘  快
                                      法  官  張以岳
                                      法  官  邱玉汝
正本係照原本作成。
如對判決上訴，須於判決送達後20日內向本院提出上訴狀，其未
表明上訴理由者，應於提出上訴後20日內向本院補提理由書狀（
均須按他造當事人之人數附繕本）。
中    華    民    國    97    年    7     月    24    日
                                      書記官  魏慧夷


司法院資訊處製作；財團法人民間司法改革基金會備份。
